臺灣板橋地方法院刑事判決             100年度易字第4084號
公  訴  人  臺灣板橋地方法院檢察署檢察官
被      告  林正彬
上列被告因違反家庭暴力防治法案件，經檢察官提起公訴（100
年度偵字第26836 號），被告於準備程序中就被訴事實為有罪之
陳述，經本院合議庭裁定由受命法官獨任進行簡式審判程序，並
判決如下：
    主  文
林正彬違反法院依家庭暴力防治法所為禁止實施家庭暴力之民事
通常保護令裁定，處拘役肆拾日，如易科罰金，以新臺幣壹仟元
折算壹日。緩刑貳年，緩刑期內付保護管束。
    事   實
一、林正彬與黃麗燕原係夫妻關係（現已離婚），兩人間具有家
    庭暴力法治法第3 條第1 款所定之家庭成員關係。林正彬前
    曾對黃麗燕施以暴力行為，經本院於民國100 年9 月27日，
    以100 年度家護字第1244號核發民事通常保護令，裁定林正
    彬不得對黃麗燕實施身體或精神上不法侵害之行為，且不得
    對黃麗燕為騷擾之聯絡行為。詎林正彬於收受上開裁定，並
    知悉其內容後，竟仍基於違反保護令之犯意，於100 年10月
    5 日晚間9 時至10時許，在新北市○○區○○路208 巷14號
    之住處內，因離婚問題與黃麗燕發生爭執，遂徒手毆打黃麗
    燕，致黃麗燕受有嘴巴腫、前胸擦抓傷、左右上臂腫、瘀青
    等傷害，以此方式對黃麗燕實施身體上、精神上不法之侵害
    ，而違反法院所為前開裁定（林正彬涉犯傷害罪部分，業據
    撤回告訴，詳如後述不另為不受理諭知之說明）。嗣經黃麗
    燕報警處理，始查知上情。
二、案經新北市政府警察局中和第一分局報請臺灣板橋地方法院
    檢察署檢察官偵查起訴。
    理  由
一、查被告林正彬所犯係死刑、無期徒刑、最輕本刑為3 年以上
    有期徒刑以外之罪，其於準備程序中就前揭被訴事實為有罪
    之陳述，經受命法官告知簡式審判程序之旨，並聽取其與公
    訴人之意見後，本院合議庭認為適宜由受命法官獨任進行簡
    式審判程序，爰依刑事訴訟法第273 條之1 第1 項規定，裁
    定由受命法官獨任進行簡式審判程序，合先敘明。
二、上揭犯罪事實，業據被告林正彬於警詢、偵查、本院準備程
    序及審理時坦承不諱，核與被害人黃麗燕於警詢時之指訴情
    節相符，復有本院100 年度家護字第1244號民事通常保護令
    、行政院衛生署雙和醫院受理家庭暴力事件驗傷診斷書（均
    影本）各1 份在卷可稽，足認被告任意性之自白與事實相符
    ，堪予採信。是本案事證明確，被告犯行洵堪認定，應依法
    論科。
三、按家庭暴力防治法所稱家庭暴力，係指家庭成員間實施身體
    或精神上不法侵害之行為；所謂家庭暴力罪，係指家庭成員
    間故意實施家庭暴力行為而成立其他法律所規定之犯罪，家
    庭暴力防治法第2 條第1 款、第2 款分別定有明文。查被告
    與被害人原為夫妻關係，據被告及被害人均陳明在卷，2 人
    間具有家庭暴力防治法第3 條第1 款所稱之家庭成員關係。
    而被告於保護令之有效期間內傷害告訴人身體之行為，應屬
    身體上及精神上不法侵害之家庭暴力行為而違反上開保護令
    之禁令。是核被告所為，係犯家庭暴力防治法第61條第1 款
    之違反保護令罪。檢察官雖認被告另涉犯同法第61條第2款
    之罪，惟所謂「騷擾」，依同法第2 條第1 項第3 款規定，
    係指任何打擾、警告、嘲弄或辱罵他人之言語、動作或製造
    使人心生畏怖情境之行為，本案被告之行為強度既已該當家
    庭暴力之情形，而非僅止於騷擾行為，自無庸再論以同法第
    61條第2 款之罪名，附此敘明。爰審酌被告與被害人原為夫
    妻關係，竟因細故以肢體暴力相向，應予非難，兼衡被害人
    所受之傷勢，被告素行、品性、智識程度、犯罪動機、目的
    、手段及犯後坦承犯行，態度尚佳等一切情狀，量處如主文
    所示之刑，並諭知易科罰金之折算標準，以資懲儆。末查，
    被告前未曾受有期徒刑以上刑之宣告，有臺灣高等法院被告
    前案紀錄表1 份附卷可按，因一時失慮，致罹刑典，事後已
    深具悔意，且被害人亦表達原諒被告之意（見本院卷第24
    頁背面），因認被告經此偵審程序及罪刑之宣告後，當知所
    警惕，而無再犯之虞，本院認所宣告之刑以暫不執行為適當
    ，併予以宣告緩刑2 年，並依家庭暴力防治法第38條第1 項
    規定宣告於緩刑期內付保護管束，以啟自新。
四、不另為不受理諭知之部分：
    被害人於100 年10月5 日警詢時固對被告提出傷害告訴（見
    偵查卷宗第8 頁），並經檢察官起訴，惟被害人嗣已於本院
    100 年12月20日準備程序當庭具狀撤回告訴，有卷附撤回告
    訴狀1 紙可考（見本院卷第30頁），此部分本應為不受理之
    諭知，惟被告係以一行為同時觸犯刑法第277 條之傷害罪及
    家庭暴力防治法第61條第1 款之違反保護令罪，此部分與上
    揭論罪科刑之部分有想像競合犯之裁判上一罪關係，爰不另
    為不受理之諭知，附此敘明。
據上論斷，依刑事訴訟法第273 條之1 第1 項、第299 條第1 項
前段項，家庭暴力防治法第61條第1 款、第38條第1 項，刑法第
11條前段、第41條第1 項前段、第74條第1 項第1 款，判決如主
文。
本案經檢察官吳育增到庭執行職務。
中    華    民    國   100    年    12    月    27    日
                  刑事第四庭   法  官   陳苑文
上列正本證明與原本無異。
如不服本判決，應於判決送達後10日內敘明上訴理由，向本院提
出上訴狀 (應附繕本) ，上訴於臺灣高等法院。其未敘述上訴理
由者，應於上訴期間屆滿後20日內向本院補提理由書「切勿逕送
上級法院」。
                               書記官   林金良
中    華    民    國   100    年    12    月    27    日
附錄本案論罪科刑法條全文：
家庭暴力防治法第61條
違反法院依第14條第1項、第16條第3項所為之下列裁定者，為本
法所稱違反保護令罪，處3年以下有期徒刑、拘役或科或併科新
臺幣 10 萬元以下罰金：
一、禁止實施家庭暴力。
二、禁止騷擾、接觸、跟蹤、通話、通信或其他非必要之聯絡行
    為。
三、遷出住居所。
四、遠離住居所、工作場所、學校或其他特定場所。
五、完成加害人處遇計畫。